臺灣臺北地方法院刑事判決　　　　　　　94年度訴字第1155號
　　公　訴　人　臺灣臺北地方法院檢察署檢察官
　　被　　　告　丙○○
上開被告因常業詐欺案件，經檢察官提起公訴（九十四年度偵緝
字第九五五號、第九五六號、第九五七號），因被告於本院準備
程序中就被訴事實為有罪之陳述，經本院合議庭裁定改進行簡式
審判程序，本院判決如下：
    主  文
丙○○幫助共同常業詐欺，累犯，處有期徒刑捌月。
    事  實
一、丙○○前於民國八十三年間起因偽造文書、違反麻醉藥品管
    理條例、竊盜、變造及偽造有價證券等案件，經臺灣基隆地
    方法院分別判處有期徒刑七月、五月、五月、三年二月及三
    年五月確定，並經臺灣基隆地方法院以八十三年度聲字第四
    三二號裁定定應執行有期徒刑七年四月，嗣於八十九年十二
    月五日縮短刑期假釋出監，並於九十年十一月四日因假釋期
    滿未經撤銷而執行完畢，仍不知悔改，雖能預見提供自己之
    帳戶供他人使用可能係供他人作為常業詐欺犯罪之用，因缺
    錢花用，竟基於幫助他人共同實施常業詐欺之不確定故意，
    分別於九十二年七月三十日下午某時、同年八月十日某時及
    同年九月十六日某時，在臺北車站某處，分別以新臺幣（下
    同）二千元可使用帳戶二個月及三千元可使用帳戶三個月之
    方式，將其以自己年籍資料所開立聯邦銀行帳戶（帳號為0
    00000000000號）、臺北光武郵局帳戶（帳號為
    0000000號）及彰化銀行帳戶（帳號為000000
    00000000號）之存摺、印章及金融卡交付與年籍姓
    名不詳綽號「彰仔」、「阿凱」（下分稱「彰仔」、「阿凱
    」）之成年男子，供作存提款及匯款使用，幫助「彰仔」、
    「阿凱」所屬之同一常業詐欺集團共同實施常業詐欺犯行。
    嗣該詐欺集團成員分別於：
（一）九十二年八月九日下午四時四十五分許，假藉「臺北市政
      府社會局課長李玉華」名義致電乙○○，佯稱欲退還其九
      十年至九十二年間之敬老醫療津貼共一萬三千五百六十八
      元，並指示乙○○撥打（○二）00000000號電話
      予「楊振中工程師」，使乙○○陷於錯誤，依上開自稱「
      楊振中」之人指示，於同日下午五時十一分起至五時三十
      二分止，將其所有之臺灣銀行金融卡插入設在臺北六張犁
      郵局之自動櫃員機並辦理轉帳手續八次，每次將九萬九千
      八百六十八元（合計七十九萬八千九百四十四元）轉至丙○○所開立之前開聯邦銀行帳戶內，乙○○於轉帳完畢後
      雖發覺有異，並即報警處理，然前開款項已於同日遭該詐
      欺集團跨行提領一空。嗣丙○○因其與「彰仔」約定使用
      該帳戶二個月之期限屆滿，而於同年九月三十日向聯邦銀
      行申請補發存摺及印章，並於同年十月九日下午二時許前
      往聯邦銀行領取新金融卡時，始為警查獲。
（二）九十二年十月十八日下午四時許，假藉「黃冠文」名義撥
      打電話與甲○○佯稱欲退還其健保費用之敬老醫療津貼共
      一萬三千五百六十八元，並指示甲○○撥打（○二）00
      000000號詢問詳情，俟甲○○撥打該電話詢問後，
      該詐欺集團中另一成員再指示甲○○撥打0000000
      000號行動電話，由一名自稱「郵政總局承辦人員林世
      華」之人指導操作自動櫃員機辦理退費事宜，使甲○○陷
      於錯誤，依上開自稱「林世華」之人指示，於同日下午四
      時十一分起至四時十九分止，十二分止，將其所有之陽信
      銀行金融卡插入設在華南銀行之自動櫃員機並辦理轉帳手
      續三次，分別轉出九萬九千八百六十八元、九萬九千八百
      六十八元及五萬九千八百六十八元（合計二十五萬九千六
      百零四元，起訴書誤繕為二十五萬八千六百零四元），其
      中五萬九千八百六十八元轉入丙○○所開立之前開臺北光
      武郵局帳戶內，甲○○於轉帳完畢後雖發覺有異，並即報
      警處理，然前開款項已於同日遭該詐欺集團跨行提領一空
      。嗣丙○○因其與「阿凱」約定使用該帳戶三個月之期限
      屆滿，而於同年十一月十七日下午二時許三前往臺北光武
      郵局辦理存摺、印章掛失補發時，始為警查獲。
（三）九十二年九月二十四日下午三時許，致電丁○○，假稱有
      一封雙掛號郵件逾期未領，須立即撥打（○二）0000
      0000號電話與審計部聯繫，俟丁○○之配偶林鵬飛撥
      打該電話詢問詳情時，即有一名自稱「審計部劉主任」之
      人，佯稱有一筆九千餘元之稅款欲退還，要求林鵬飛、丁○○依其指導操作自動櫃員機辦理退費事宜，使林鵬飛、
      丁○○陷於錯誤而依「劉主任」指示，於同日下午三時五
      十六分起至三時五十八分止，由丁○○持林鵬飛所有臺灣
      中小企銀基隆分行金融卡插入臺灣中小企銀基隆分行之自
      動櫃員機辦理轉帳手續二次，每次將九萬九千八百六十八
      元（合計十九萬九千七百三十六元，起訴書誤繕為十九萬
      九千七百七十二元）轉至丙○○所開立之前開彰化銀行帳
      戶內，幸因丁○○於匯款後發覺有異，隨即報警處理，並
      由臺灣中小企銀基隆分行行員通知彰化銀行臺北分行凍結
      帳戶，此筆款項始未遭該詐欺集團提領。
二、案經乙○○、甲○○分別訴由臺北市政府警察局中山分局報
    請、臺北市政府警察局移送及丁○○訴由臺灣臺北地方法院
    檢察署檢察官偵查起訴。
    理  由
一、上開犯罪事實，業據被告丙○○於本院審理中坦白承認，核
    與告訴人乙○○、甲○○及丁○○指訴情節相符，並有聯邦
    銀行未登摺帳項查詢清單、臺北光武郵局帳戶開戶資料、掛
    失止付申請書、客戶歷史交易清單之未登摺帳項查詢清單、
    存戶事故查詢單、彰化銀行存摺類存款未登摺明細表、開戶
    資料、告訴人乙○○提出之交易明細表八張、告訴人甲○○
    提出之交易明細表三張及告訴人丁○○提出之交易明細表二
    張在卷可參，被告自白堪認與事實相符。本件事證業已明確
    ，被告幫助常業詐欺犯行堪以認定。
二、被告與「彰仔」、「阿凱」等人所組犯罪集團成員並無共同
    實施常業詐欺犯罪之犯意聯絡或行為分擔，僅基於幫助常業
    詐欺之意思而參與，係供「彰仔」、「阿凱」等人所組犯罪
    集團成員助力促其共同為常業詐欺犯行之實現，應為幫助犯
    ，核被告所為，係犯刑法第三百四十條之幫助常業詐欺取財
    罪。另被告前所受有期徒刑之宣告及執行完畢之情如犯罪事
    實欄所載，有臺灣高等法院被告全國前案紀錄表一份在卷可
    參，被告於有期徒刑執行完畢後五年內再犯本案有期徒刑以
    上之罪，為累犯，應依刑法第四十七條之規定加重其刑。而
    被告係基於幫助之犯意而為常業詐欺構成要件以外之行為，
    係刑法第三十條第一項所定之幫助犯，依刑法第三十條第二
    項之規定減輕其刑。爰審酌被告因缺錢花用即為幫助他人常
    業詐欺取財之犯行，擾亂金融社會秩序，幫助常業詐欺行為
    對告訴人乙○○、甲○○、丁○○造成損害之程度，且於本
    案審理中坦白承認犯行，犯後態度尚佳等情狀，量處如主文
    所示之刑。
據上論斷，應依刑事訴訟法第二百七十三條之一、第二百九十九
條第一項前段，刑法第三百四十條、第三十條第一項前段、第二
項、第二十八條、第四十七條，判決如主文。
本案經檢察官黃文明到庭執行職務
中　　華　　民　　國　　94　　年　　10　　月　　4 　　日
                        臺灣臺北地方法院刑事第八庭
                            法  官  唐于智
上正本證明與原本無異。
如不服本判決，應於判決送達後10日內，向本院提出上訴狀。
                            書記官  李玟郁
中　　華　　民　　國　　94　　年　　10　　月　　5 　　日
附錄本案論罪法條
中華民國刑法第三百四十條
以犯第三百三十九條之罪為常業者，處一年以上七年以下有期徒
刑，得併科五萬元以下罰金。
